臺北高等行政法院判決　　　　　　　　　　　 九十年度簡字第七號
　　原　　　告　甲○○○○○○.
　　被　　　告　台北市稅捐稽徵處
　　代　表　人　乙○○處長）.
　　訴訟代理人　丙○○
　　　　　　　　丁○○
右當事人間因補徵營業稅事件，原告不服財政部中華民國八十九年九月二十二日台財
訴字第○八九○○○八三九三號訴願決定，提起行政訴訟。本院判決如左：
　　主  文
原告之訴駁回。
訴訟費用由原告負擔。
　　事  實
一、事實概要：緣原告係經營理髮業之營業人，經被告所屬北投分處核定按查定銷售
    額方式課徵營業稅，其八十八年四至六月期查定銷售額計新台幣（以下同）一、
    七一三、六○○元，稅額計一七、一三六元。原告不服，申請復查，未獲變更，
    提起訴願，亦遭決定駁回，遂提起本件行政訴訟。
二、兩造聲明：
　(一)原告聲明：訴願決定及原處分均撤銷，並命被告另為適法之處分。
　(二)被告聲明：駁回原告之訴。
三、兩造爭點：被告所屬北投分處核定原告八十八年四至六月期查定銷售額計一、七
              一三、六○○元，稅額計一七、一三六元，是否適法？
　(一)原告主張之理由：（未於準備程序到場，依其訴狀所陳）
　　1.按「小規模營業人及其他經財政部規定免予申報銷售額之營業人，其營業稅稅
　　　率為百分之一。」「農產品批發市場之承銷人、銷售農產品之小規模營業人、
　　　小規模營業人及其他經財政部規定免予申報銷售額之營業人，除申請按本章第
　　　一節規定計算營業稅額並依第三十五條規定申報繳納者外，就主管稽徵機關查
　　　定之銷售額按第十三條規定之稅率計算營業稅額。」「依第二十一條規定，查
　　　定計算營業稅額之典當業及依第二十三條規定，查定計算營業稅額之營業人，
　　　由主管稽徵機關查定其銷售額及稅額，每三個月填發繳款書通知繳納一次。」
　　　及「本法稱其他經財政部規定免予申報銷售額之營業人，指左列營業性質特殊
　　　之營業人：理髮業。」分別為營業稅法第十三條第一項、第二十三條、第四十
　　　條第一項及同法施行細則第十條第一款所明定。次按「營業人經營左列業別者
　　　，主管稽徵應依實際營業情形分業查定，其每月銷售額之計算方法或公式如左
　　　：．．．八、理髮業：（一）理髮業：每月銷售額＝工作人數×每人每日平均
　　　工作量×單價×（30日－公休日數）。如有兼營按摩、指壓、油壓、臉部保養
　　　、髮型設計等服務，及兼售洗髮水、洗髮精等均應照實際收費合併計算。（二
　　　）美容業：每月銷售額＝工作人數×每人每日平均工作量×單價×（30日－公
　　　休日數）。如屬洗髮、電（燙）髮、剪髮比照理髮業計算，其他按摩美容、臉
　　　部保養、新娘化粧、髮型設計等服務，以及銷售洗髮水、洗髮精等，均應按照
　　　實際收費合併計算。」亦為財政部七十九年六月十二日台財稅第000000
　　　000號令發布之營業稅特種稅額查定辦法第六條第八款所規定，以上稅法適
      用規定，徵納雙方皆無異議。
　　2.惟依訴願決定書謂係引用被告所屬北投分處依據首揭「營業稅特種稅稅額查定
　　　辦法」（以下稱該辦法），派員在原告現場實地查訪後，予以核定稅額，並維
　　　持原決定。
　　3.但詳細分析被告計算式，係假設每月工作三十日，全年無休，以目前社會環境
　　　及勞基法規定，應無可能；另其計算期間為每日天人次數，則請調閱被告訪查
　　　時間為何時段，為全日或僅為幾分鐘；再者，全日視察中，每位工作人員工作
　　　包括洗髮、燙髮、剪髮、護髮等，依工作時間分配亦應無可能；同時，該辨法
　　　規定，被告應依實際營業情形分業查定每月銷售額，則被告僅憑「一時」查定
　　　，推定一天業額，再推定為一年營業額，並未區分營業額淡旺月份，顯與「該
　　　辦法」規定的規定有違，被告重行依「該辦法」另行查定實際營業額。
　(二)被告主張之理由：
　　1.按營業稅法第十三條第一項規定：「小規模營業人及其他經財政部規定免予申
　　　報銷售額之營業人，其營業稅稅率為百分之一。」同法第二十三條規定：「農
　　　產品批發市場之承銷人、銷售農產品之小規模營業人、小規模營業人及其他經
　　　財政部規定免予申報銷售額之營業人，除申請按本章第一節規定計算營業稅額
　　　並依第三十五條規定申報繳納者外，就主管稽徵機關查定之銷售額按第十三條
　　　規定之稅率計算營業稅額。」同法第四十條第一項、第三項規定：「依第二十
　　　一條規定，查定計算營業稅額之典當業及依第二十三條規定，查定計算營業稅
　　　額之營業人，由主管稽徵機關查定其銷售額及稅額，每三個月填發繳款書通知
　　　繳納一次。」「前二項查定辦法，由財政部定之。」同法施行細則第十條第一
　　　款規定：「本法稱其他經財政部規定免予申報銷售額之營業人，指左列營業性
　　　質特殊之營業人：一、理髮業。．．．」財政部八十八年六月二十九日台財稅
　　　第000000000令發布修正之營業稅特種稅額查定辦法第六條規定：「
　　　營業人經營左列業別者，主管稽徵機關應依實際營業情形分業查定，其每月銷
　　　售額之計算方法或公式如左：．．．八、理髮業：
      (一)理髮業：
　　　　　每月銷售額＝工作人數×每人每日平均工作量×單價×(30日-公休日數)
          如有兼營按摩、指壓、油壓、臉部保養、髮型設計等服務，及兼售洗髮水
          、洗髮精等均應照實際收費合併計算。
      (二)美容業：
          每月銷售額＝工作人數×每人每日平均工作量×單價×(30日-公休日數)
          如屬洗髮、電（燙）髮、剪髮比照理髮業計算，其他按摩美容、臉部保養
          、新娘化粧、髮型設計等服務，以及銷售洗髮水、洗髮精等，均應照實際
          收費合併計算。」
　　2.本件原告起訴理由略謂：「．．．三、但詳細分析被告計算式，係假設每月工
　　　作三十日，全年無休，以目前社會環境及勞基法規定，應無可能；另其計算期
　　　間為每日全天人次數，則請調閱被告訪查時間為何時段，為全日或僅為幾分鐘
　　　；再者，全日觀察中，每位工作人員工作包括洗髮、燙髮、剪髮、護髮等，依
　　　工作時間分配，亦應無可能；同時，依該辦法規定，被告應依實際營業情形分
　　　業查定每月銷售額，則被告僅憑『一時』查定，即推定一天營業額，再推定為
　　　一年營業額，並未區分營業額淡旺月份，顯與該辦法規定的規定有違，被告應
　　　重行依該辦法另行查定實際營業額。．．．」等語。
　　3.卷查原告係經營理髮業之營業人，系爭期間之銷售額，被告所屬北投分處於原
　　　告申請復查時按首揭「營業稅特種稅額查定辦法」規定，派員實地訪查後，核
　　　實查定原告每月之銷售額為五七一、二○○元：
      洗髮：4《人》×6《次》×150《元》×28日＝100,800元；剪髮：2《人》×4
      《次》×600《元》×28日＝134,400元；燙髮：2《人》×4《次》×1,500《
      元》×28日＝336, 000元
　　　並按百分之一稅率計算原告八十八年四至六月期營業稅計一七、一三六元，自
　　　屬有據。
　　4.原告雖訴稱被告所屬北投分處僅憑一時查定，即推定一天營業額，再推定為一
　　　年營業額，並未區分營業額淡旺月份，顯與營業稅特種稅額查定辦法的規定有
　　　違乙節，查營業稅特種稅額查定辦法係基於營業稅法第四十條第三項規定之授
　　　權而訂定，該辦法所列舉之業別，因其營業性質特殊，故採查定課徵方式，是
　　　以按上開辦法之計算公式所示，乃以實地查核資料之平均值計算，並無違誤，
　　　如原告主張答辯機關之核定未盡精確，依營業稅法第三十二條規定，原告可申
　　　請領用統一發票，核實開立統一發票並報繳營業稅，足見原告空言指摘原核定
　　　適用法令有違誤乙節，應不足採。是原核定揆諸首揭法條及財政部函釋規定，
　　　並無違誤，復查決定、訴願決定遞予維持亦無不當。
    理  由
一、按「小規模營業人及其他經財政部規定免予申報銷售額之營業人，其營業稅稅率
    為百分之一。」、「農產品批發市場之承銷人、銷售農產品之小規模營業人、小
    規模營業人及其他經財政部規定免予申報銷售額之營業人，除申請按本章第一節
    規定計算營業稅額並依第三十五條規定申報繳納者外，就主管稽徵機關查定之銷
    售額按第十三條規定之稅率計算營業稅額。」、「依第二十一條規定，查定計算
    營業稅額之典當業及依第二十三條規定，查定計算營業稅額之營業人，由主管稽
    徵機關查定其銷售額及稅額，每三個月填發繳款書通知繳納一次。」「前二項查
    定辦法，由財政部定之。」為營業稅法第十三條第一項、第二十三條及第四十條
    第一項、第三項所分別明定。另同法施行細則第十條第一款規定：「本法稱其他
    經財政部規定免予申報銷售額之營業人，指左列營業性質特殊之營業人：一、理
    髮業。」；又財政部八十八年六月二十九日台財稅第000000000令發布
    修正之營業稅特種稅額查定辦法第六條規定：「營業人經營左列業別者，主管稽
    徵機關應依實際營業情形分業查定，其每月銷售額之計算方法或公式如左：．．
    ．八、理髮業：(一)理髮業：每月銷售額＝工作人數×每人每日平均工作量×單
    價× (30日-公休日數)如有兼營按摩、指壓、油壓、臉部保養、髮型設計等服務
    ，及兼售洗髮水、洗髮精等均應照實際收費合併計算。(二)美容業：每月銷售額
    ＝工作人數×每人每日平均工作量×單價× (30日-公休日數)如屬洗髮、電（燙
    ）髮、剪髮比照理髮業計算，其他按摩美容、臉部保養、新娘化粧、髮型設計等
    服務，以及銷售洗髮水、洗髮精等，均應照實際收費合併計算。」。
二、查本件原告係經營理髮業之營業人，被告核定按查定銷售額方式課徵營業稅，揆
    諸前揭規定，並無不合，亦為原告所不爭執。次查原告系爭期間之銷售額，被告
    所屬北投分處於原告申請復查時，按首揭「營業稅特種稅額查定辦法」規定，派
    員實地訪查後，核實查定原告每月之銷售額為五七一、二○○元，其計算式如下
    ：
      洗髮：4《人》×6《次》×150《元》×28日＝100,800元；剪髮：2《人》×4
      《次》×600《元》×28日＝134,400元；燙髮：2《人》×4《次》×1,500《
      元》×28日＝336, 000元
　　並按百分之一稅率計算原告八十八年四至六月期營業稅計一七、一三六元，核無
    不合。
三、原告主張被告上開計算式，假設每月工作三十日，全年無休，應無可能；另其計
    算期間為每日全天人次數，每位工作人員工作包括洗髮、燙髮、剪髮、護髮等，
    依工作時間分配，亦應無可能；依規定被告應依實際營業情形分業查定每月銷售
    額，被告僅憑『一時』查定，即推定一天營業額，再推定為一年營業額，並未區
    分營業額淡旺月份，顯與該辦法規定的規定有違云云；但查，營業稅特種稅額查
    定辦法係基於營業稅法第四十條第三項規定之授權而訂定，該辦法所列舉之業別
    ，因其營業性質特殊，故採查定課徵方式，是以按上開辦法之計算公式所示，乃
    以實地查核資料之「平均值」計算，而非須查核人員每日全天候之駐地觀查，此
    乃一般經驗法則及論理法則所應然。另被告以原告公休二日計數，亦與一般理髮
    業者實際狀況相符，是被告依其查訪狀況，依前開規定意旨，核定原告系爭營業
    稅，要無違誤。
四、末按苟原告有感於稅捐稽徵機關依前開規定，核定其營業額，未盡精確，可依營
    業稅法第三十二條規定，申請領用統一發票，核實開立統一發票，並報繳營業稅
    之方式行為，要無類似本件爭端之發生，併此敘明。
五、綜合上述，原告既係經營理髮業之營業人，被告所屬北投分處，核定按查定銷售
    額方式課徵營業稅，並依查核所得，計算其營業稅額，揆諸首揭法條及財政部函
    釋規定，並無違誤，訴願決定予以維持亦無不合。原告仍執前詞，訴請一併撤銷
    原處分及訴願決定，為無理由，應予駁回。
據上論結，本件原告之訴為無理由，爰依行政訴訟法第九十八條第三項前段，判決如
主文。
中　　華　　民　　國　　　九十一　　年　　　四　　　　月　　　十六　　　日
                    　　　　　　 臺北高等行政法院  第六庭
                                　　　　　　　　　 法  官　闕銘富
右為正本係照原本作成。
本件以訴訟事件所涉及之法律見解具有原則性者為限，始得於本判決送達後二十日內
向本院提出上訴狀（須按他造人數附繕本），並經最高行政法院許可後方得上訴。
中　　華　　民　　國　　　九十一　　年　　　四　　　　月　　　十七　　　日
            　　　　　　　　　　　　　　    　     書記官　吳芳靜
